臺灣高等法院刑事判決　　　　　　　　　　　　　九十二年度上訴字第四一六四號
　　上　訴　人
　　即　被　告　丙○○
　　上　訴　人
　　即　被　告　乙○○
　　上　訴　人
　　即　被　告　甲○○
　　右三人共同
　　選任辯護人　施正國律師
右上訴人因擄人勒贖等案件，不服臺灣士林地方法院九十二年度重訴字第八號，中華
民國九十二年九月十二日第一審判決（起訴案號：臺灣士林地方法院檢察署九十一年
度偵字第一０三五五號），提起上訴，本院判決如左：
    主  文
原判決撤銷。
丙○○共同私行拘禁，累犯，處有期徒刑陸月，如易科罰金以佰元折算壹日；又共
同傷害人之身體，累犯，處有期徒刑陸月，如易科罰金以佰元折算壹日；扣案之手
電筒、木棒（即球棒）、鋁棒各壹支均沒收；應執行有期徒刑壹年，如易科罰金以
佰元折算壹日；扣案之手電筒、木棒（即球棒）、鋁棒各壹支均沒收。
乙○○共同私行拘禁，處有期徒刑伍月，如易科罰金以佰元折算壹日；又共同傷害
人之身體，處有期徒刑伍月，如易科罰金以佰元折算壹日，扣案之手電筒、木棒（
即球棒）、鋁棒各壹支均沒收；應執行有期徒刑玖月，如易科罰金以佰元折算壹日
，扣案之手電筒、木棒（即球棒）、鋁棒各壹支均沒收。
甲○○共同私行拘禁，處有期徒刑伍月，如易科罰金以佰元折算壹日；又共同傷害
人之身體，處有期徒刑肆月，如易科罰金以佰元折算壹日，扣案之手電筒、木棒（
即球棒）、鋁棒各壹支均沒收；應執行有期徒刑捌月，如易科罰金以佰元折算壹日
，扣案之手電筒、木棒（即球棒）、鋁棒各壹支均沒收。
    事  實
一、丙○○曾犯有贓物與賭博罪等案件，所犯最後一次賭博罪案件經臺灣士林地方法
    院於八十四年八月二十二日判處有期徒刑十月，嗣上訴後經本院於八十五年五月
    二十九日判決上訴駁回確定，於民國八十七年三月十二日縮刑期滿執行完畢（指
    揮書執畢日期為八十七年三月二十六日）；詎猶不知悔改，因友人戊○○前向丙○○陸續借款共新台幣（下同）一百七十五萬元，並簽發票面總額一百三十萬元
    之支票六張交與丙○○，嗣因支票退票，丙○○乃屢催戊○○還款，惟均未獲置
    理，且久覓戊○○無著。嗣於九十一年八月一日晚間九時許，丙○○與乙○○、
    甲○○及姓名年籍不詳綽號「阿風」之成年男子在台北縣汐止市某海產店聚餐，
    期間丙○○接獲友人電話得知戊○○在台北縣泰山鄉○○路七巷十六號綽號「國
    炎」住處賭博，丙○○遂提議而與乙○○、甲○○及「阿風」等人共同基於妨害
    自由之犯意聯絡，由丙○○駕駛車牌號碼三Ｎ︱七一八一號自用小客車附載乙○○與甲○○二人；「阿風」之男子則駕駛另一輛自小客車共同於當（一）日晚上
    十時許（起訴書誤為十一時許）前往上揭泰山鄉綽號「國炎」住處（起訴書誤載
    為戊○○住處）找戊○○；嗣於抵達上址後，即由甲○○按門鈴，並偕同乙○○
    入內找戊○○（丙○○與「阿風」二人在外停車），迨戊○○走出「國炎」住處
    後，丙○○、乙○○、甲○○及「阿風」等四人即叫戊○○上車，並包圍戊○○
    ，嗣由乙○○、甲○○二人強拉抓住戊○○雙手令上前開車牌號碼三Ｎ︱七一八
    一號自用小客車內，旋由丙○○駕駛該車，甲○○坐於駕駛座旁，戊○○坐右後
    座，乙○○坐戊○○左側之方式，驅車前往台北縣汐止市，「阿風」則駕駛另一
    輛自小客車尾隨在後。
二、嗣丙○○等四人當（一）日晚上十一時許先將戊○○帶至汐止市秀峰山上天秀宮
    旁之公園，由丙○○詢問戊○○何時還款，戊○○即向丙○○借乙○○之000
    0000000號電話撥給其子蔡志雄及其弟蔡永文，請其等籌錢，蔡永文告知
    可籌得三十萬元，戊○○即請丙○○與之共同返家取款，惟為丙○○拒絕；隨後
    四人再帶戊○○至汐止市○○街六九巷九號四樓丙○○養鴿處所下之客廳，並將
    戊○○關在其內（起訴書誤載為關進鴿籠）予以私行拘禁約一小時餘（不超過二
    小時），隨後四人即外出，並於翌（二）日凌晨零時返回，丙○○即命戊○○以
    丙○○及乙○○之行動電話致電其親友籌錢還債，戊○○即撥給其子蔡志雄、友
    人丁○○籌款，先後計打一、二十通電話予蔡志雄，而丁○○部分則未接通，以
    此私行拘禁戊○○之強暴方式，使戊○○行無義務之事。丙○○、乙○○與甲○○及「阿風」等人因久候多時仍未見戊○○之親友攜錢還債，竟憤而共同另起傷
    害之犯意聯絡，由丙○○持其所有之木棒（即球棒）、乙○○持丙○○所有之手
    電筒，「阿風」持丙○○所有之鋁棒毆打戊○○，原在外餵鴿子之甲○○聞聲入
    內，亦基於與丙○○等人共同傷害之犯意聯絡，徒手毆打戊○○，由該四人以輪
    流之方式毆打戊○○。同（二）日下午約一時許，丙○○等四人再將戊○○帶至
    汐止之山上，適丁○○因聽到行動電話留言而打電話予蔡永文始得知戊○○遭人
    逼債，隨後丁○○乃於同（二）日下午約一時許撥打0000000000行動
    電話予戊○○，戊○○於電話中央求丁○○來救他，丙○○則在旁大呼拿球棒來
    ，旋基於同前傷害之接續犯意，持木棒（即球棒）毆打戊○○，戊○○因疼痛而
    哀嚎求饒，並要求丁○○趕快帶三十萬元現金及空白支票來救他，丙○○並取走
    電話，對丁○○恫稱：戊○○從晚上騙他騙到天亮，如再不拿錢來，要將戊○○
    從山上推到山下等語，丁○○因而答應自台中籌錢北上解決，丙○○以此脅迫方
    式使丁○○行無義務之事；戊○○因丙○○等四人之毆打受有後背部六×六公分
    、五×五公分之挫傷瘀青腫、左腹部五×○．五公分、六×○．五公分、五×○
    ．五公分之瘀青腫、左頸部瘀青三×三公分、左上臂三×三公分、二×二公分、
    一×一公分之瘀腫、左手腕六×六公分瘀腫及腳部等之傷害。
三、丙○○等四人因丁○○已答應前來解決戊○○之債務，遂無再剝奪戊○○行動自
    由之意，至當（二）日下午四、五時許戊○○始獲自由；丙○○等四人乃於同（
    二）日下午五時許，偕戊○○至原設在台北縣汐止市○○路○段六一七號之「便
    宜之家海產店」用晚餐，然因「便宜之家海產店」尚未營業，一行人旋即轉往汐
    止市○○路○段一○五巷一弄一號丙○○友人處泡茶等候，隨後「阿風」之男子
    即先離去；迨「便宜之家海產店」於當（二）日晚間營業後，丙○○、乙○○、
    甲○○再與戊○○於同（二）日晚間七時許前往前開海產店用餐，嗣於餐畢後，
    再返回前開大同路三段一○五巷一弄一號丙○○友人處等候丁○○。丁○○之前
    與戊○○通完電話後，即向友人籌借五十萬元現款，再以電話聯絡戊○○之弟蔡
    永文，嗣得知蔡永文、蔡志雄已報警並籌妥三十萬元現金，丁○○即於當（二）
    日晚十時二十分許會同警方並攜蔡永文籌措之三十萬元現款在汐止市○○路與水
    源路口等候欲與丙○○聯絡；斯時甲○○依丙○○指示駕駛前開車牌號碼三Ｎ︱
    七一八一號自小客車至上開大同路與水源路口欲帶丁○○至前開大同路三段一○
    五巷一弄一號丙○○友人處與丙○○商討解決戊○○債務時，適為警當場逮捕甲○○，再依甲○○之供述循線於同（二）日晚間十時三十分許在汐止市○○路三
    段一○五巷一弄口附近查獲丙○○及乙○○，並在丙○○所有車號三Ｎ︱七一八
    一號自小客車內，扣得丙○○所有供犯本罪所用之鋁製手電筒、木棒（即球棒）
    、鋁棒各一支。
四、案經戊○○訴由台北縣政府警察局新莊分局報請臺灣板橋地方法院檢察署檢察官
    簽請臺灣高等法院檢察署檢察長令轉臺灣士林地方法院檢察署檢察官偵查起訴。
    理  由
一、訊據被告丙○○、與乙○○、甲○○三人均否認有何妨害自由等犯行，被告丙○○辯稱：（一）、告訴人戊○○因賭博欠債，故簽發支票向其本人調借款項一百
    七十五萬元，共分三次開六張支票，嗣支票到期時，第一、二張支票發生退票，
    告訴人戊○○便聯絡其本人，對其表示以後之支票不要提示，會親自與其本人處
    理，惟告訴人戊○○之後便避不見面。其本人前往戊○○泰山鄉之住處多次，均
    未找到戊○○，便交代住在泰山鄉之朋友「阿明」幫忙注意戊○○動向。九十一
    年八月一日晚上十時許，其本人接到朋友「阿明」電話，告知戊○○現在泰山鄉
    朋友家中，其本人便與甲○○、乙○○及「阿風」前往該處，「阿風」自行開一
    部車，其本人與甲○○、乙○○開一部車。迨找到告訴人戊○○後，戊○○表示
    不方便在其朋友家處理，便自行提議至其本人父親位在汐止市○○街六十九巷九
    號四樓住家談，事後戊○○就自行上車與其本人一起回到汐止。其本人並未強押
    戊○○上車，也未向告訴人戊○○要求拿多少錢。其本人從未向告訴人戊○○表
    示要多少錢才放人。（二）、案發當天晚上十點多其本人有帶告訴人戊○○到汐
    止秀峰山上天秀宮旁的公園談判，惟其本人並未將戊○○關在汐止市○○街六十
    九巷四樓的鴿籠，其實該處是一個客廳，當時其與告訴人戊○○在客廳為前開借
    款還錢之事發生爭執，且當時客廳有開冷氣，才會將門關上，並未拘禁告訴人戊○○。（三）、其本人並未對丁○○脅迫稱，不拿錢來就要將戊○○推到山下。
    被告乙○○辯稱：其本人並未將告訴人戊○○鎖在客廳，當時其與被告丙○○等
    人外出買東西吃，因客廳有冷氣，才順手將客廳的門關上，惟並未上鎖。所謂鴿
    籠只是口頭禪，其本人並未拘禁告訴人戊○○，當時因為起衝突故有用手電筒毆
    打告訴人戊○○的臀部。被告甲○○辯稱：（一）、當時其本人至泰山鄉「國炎
    」住處找告訴人戊○○，只對戊○○表示被告丙○○在找他（戊○○），隨後戊○○即跟隨其本人走出來，其並未妨害自由。（二）、其本人並未傷害戊○○，
    告訴人戊○○於原審調查時，亦未指稱其本人有拿球棒毆打告訴人戊○○；且戊○○於原審調查時指稱其本人以徒手毆打他（戊○○）並非正確，因當時其本人
    在客廳外面。
二、
（一）、告訴人戊○○陸續積欠被告丙○○一百七十五萬元款項，嗣簽發票面金額分
        別為十五萬元、二十萬元、十萬元、三十萬元、三十萬元、二十五萬元支票
        六張，總額一百三十萬元之支票予丙○○，隨後支票退票，被告丙○○屢催
        告訴人戊○○還款，均未獲置理；且久覓告訴人戊○○亦無著各等情，業據
        告訴人戊○○於警詢與偵查中、原審中及本院調查時供稱明確（九十一年偵
        字第一四四一七號偵查卷第十一頁背面；第五十頁背面；原審卷第四四頁至
        第四五頁、第四八頁；本院卷第七○頁）；並有前開支票六張與退票理由單
        四張各在卷可資佐證（原審卷第四八頁、第六九頁至第七四頁）；核與被告
        丙○○所辯告訴人戊○○曾因簽發支票向其本人調借款項共計一百七十五萬
        元，惟事後告訴人戊○○簽發之支票退票，又避不見面，嗣經其獲知告訴人
        戊○○在他泰山鄉友人住處，故與乙○○、甲○○及「阿風」之男子至告訴
        人戊○○在泰山鄉友人住處找戊○○索取債務等情相符。由此可見，本案係
        因告訴人戊○○向被告丙○○簽發支票借款，嗣因支票屆期不獲支付，致引
        起被告丙○○向告訴人戊○○索討揭款債務至明。
（二）、九十一年八月一日晚上十時許，告訴人戊○○原在前開泰山鄉友人「國炎」
        、乙○○、甲○○及「阿風」四人即叫告訴人上車，並包圍戊○○，且由乙○○、甲○○二人強拉抓住戊○○雙手令上前開車牌號碼三Ｎ︱七一八一號
        自用小客車內等情，業據告訴人戊○○於偵查中與原審調查時指訴述明確（
        九十一年度偵字第一０三五五號偵查卷第十四頁；同上第一四四一七號偵查
        卷第五十頁背面；原審卷第四三頁）；復據被告甲○○於警詢中供稱：「我
        是負責按門鈴並叫戊○○出來，而只有我與乙○○下車，將戊○○帶上車。
        」；並於原審調查時供稱：「到了之後，我與被告張（銘宗）進去，被告黃
        （玄宗）及「阿風」在停車」各等語在卷（同上第一四四一七號偵查卷第七
        頁背面；原審卷第九九頁）；被告三人雖均辯稱，是告訴人戊○○自己上車
        ，渠等並未強押告訴人戊○○上車云云；然查告訴人戊○○明知其積欠被告
        丙○○款項一百七十餘萬元未還，而被告丙○○至前開泰山鄉戊○○之友人
        「國炎」住處找告訴人戊○○之目的乃在索債；且依告訴人丙○○嗣後屢電
        請其親友籌款一節，已足認告訴人戊○○當時並無清償能力；而當天除被告
        丙○○外，另有告訴人戊○○不認識之共同被告乙○○、甲○○及「阿風」
        等三位壯年男子，告訴人戊○○僅獨自一人，又不知被告丙○○於債權無法
        獲得清償時，會有何舉動，告訴人戊○○至愚亦不致願意一人單獨與被告丙○○等人離去；衡情若非被告丙○○等人以強制力強行拉告訴人戊○○上車
        ，告訴人戊○○應不致獨自一人自願隨同被告丙○○等人上車！可見告訴人
        戊○○指訴其遭被告丙○○等四人強押上車一節，應堪信為真實；被告三人
        前開所辯，應屬事後卸責之詞。告訴人戊○○事後於本院調查時改稱，因其
        本人有欠被告丙○○他們款項，自己不好意思，因怕丟臉，故是其本人自己
        願意上車，並非遭被告丙○○等人押上車云云，因與告訴人戊○○最先於偵
        查中及原審調查時指訴被強行帶上車之情節不同，何況被告丙○○與乙○○
        及甲○○等三人事後已與告訴人戊○○達成和解，亦據告訴人戊○○於本院
        調查時供承在卷，並有和解書一紙在卷足憑（本院卷第七六頁、第七九頁至
        第八○頁）；由此可見，告訴人戊○○事後於本院改稱，被告丙○○等人並
        未將其本人押上車，是其本人自己願意上車云云，顯係事後迴護被告丙○○
        乙○○及甲○○等三人之詞，自不足取，併此敘明。
（三）、如事實欄第二段所述及第三段前段所述（丙○○等四人乃於同（二）日下午
        五時許，偕戊○○至原設在台北縣汐止市○○路○段六一七號之「便宜之家
        海產店」用晚餐，然因「便宜之家海產店」尚未營業，一行人旋即轉往汐止
        市○○路○段一○五巷一弄一號丙○○友人處泡茶等候，隨後「阿風」之男
        子即先離去；迨「便宜之家海產店」於當（二）日晚間營業後，丙○○、乙○○、甲○○再與戊○○於同（二）日晚間七時許前往前開海產店用餐，嗣
        於餐畢後，再返回前開大同路三段一○五巷一弄一號丙○○友人處等候丁○○）等之事實，業據告訴人戊○○、證人蔡志雄、丁○○分別於警訊、偵查
        及原審調查時證述在卷（同上第一四四一七號偵查卷第十一頁、第十三頁至
        第十六頁、第五十頁背面、九十一年度偵字第一０三五五號偵查卷第一四頁
        、原審卷第四三頁至第四六頁；第四九頁至第五十六頁、第八六頁至第九二
        頁）。又被告丙○○、乙○○、甲○○等人亦供承渠等先後有帶告訴人戊○○至前開汐止市秀峰山上天秀宮旁之公園、汐止市○○街六九巷九號四樓、
        汐止之山上、「便宜之家海產店」、汐止市○○路○段一○五巷一弄一號各
        等情，亦據被告丙○○、乙○○、甲○○等人分別於警詢、偵查中及原審調
        查時供承在卷（同上第一四四一七號偵查卷第五頁背面、第六頁至第十頁；
        第三六頁、第五十頁背面至第五十一頁；原審卷第九六頁至第九七頁；第一
        百頁至第一○一頁），由此可見，被告丙○○、乙○○、甲○○及該「阿風
        」男子等四人確有帶告訴人戊○○至上開處所至明。
（四）、被告丙○○、乙○○、甲○○三人雖另辯稱：是告訴人戊○○自己說要打電
        話給他親友籌錢，渠等並未將告訴人戊○○關在前揭汐止市○○街被告丙○○養鴿處所云云；惟查：
１、被告丙○○等三人與該「阿風」之男子等人強押告訴人戊○○上車，並剝奪告訴
    人行動自由之目的即要告訴人戊○○還款，衡情此段期間，被告丙○○等三人與
    該「阿風」之男子當會逼問告訴人戊○○如何還款；再者告訴人戊○○係使用被
    告丙○○或被告乙○○等二人之行動電話與其（戊○○）親友聯絡籌錢事宜等情
    ，除據告訴人戊○○於偵查中與原審調查及本院調查時指訴在卷外（同上第一四
    四一七號偵查卷第五十頁背面；原審卷第四四頁至第四五頁、第五三頁；本院卷
    第七二頁），亦據被告甲○○、乙○○等人於警詢時供承在卷（同上第一四四一
    七號偵查卷第八頁、第十頁）；若非被告丙○○等人要告訴人戊○○打電話籌錢
    還款，被告丙○○為何會提供其本人與被告乙○○之行動電話予告訴人戊○○撥
    打？參以嗣後被告丙○○與證人丁○○通電話時，被告丙○○亦脅迫稱：不拿錢
    及空白支票來，即要將告訴人戊○○推下山一節（詳後述），益認被告丙○○等
    人確有要告訴人戊○○打電話央求親友籌錢還債等情至明；由上說明可知，被告
    丙○○等三人前開所辯，尚難採信。
２、另查被告丙○○等三人與該「阿風」之男子等將告訴人戊○○自前揭天秀宮旁之
    公園帶至上開汐止市○○街六九巷九號四樓被告丙○○養鴿處所後，將告訴人戊○○私行拘禁在內，至八月二日凌晨零時始放出等情，業據告訴人戊○○於警詢
    與偵查中、原審調查及本院調查時指訴在卷（同上第一四四一七號偵查卷第十一
    頁背面；九十一年度偵字第一０三五五號偵查卷第一四頁；原審卷第四四頁；本
    院卷第六九頁、七一頁），已如前述；被告乙○○於警詢時亦供稱：其間我等外
    出，有將被害人戊○○囚禁在鴿舍內，直至外出回來等語（同上第一四四一七號
    偵查卷第九頁反面），顯見被告丙○○等人確有將告訴人私行拘禁在汐止市○○
    街六九巷九號四樓丙○○養鴿處所無訛，被告丙○○等三人辯稱未單獨將告訴人
    戊○○關在上開養鴿處所，顯係飾卸之詞。
３、告訴人戊○○於原審調查時指稱其本人係遭被告丙○○等人關進「鴿籠」裏，惟
    查告訴人戊○○於警詢中係指稱其本人被關在「鴿舍」內，並非稱「鴿籠」一節
    ，此有告訴人戊○○之警詢筆錄在卷足憑（同上第一四四一七號偵查卷第十一頁
    背面）；何況告訴人戊○○其於本院調查時，經被告辯護人詰問並提示前開汐止
    市○○街六九巷九號四樓拘禁場所之照片後，告訴人戊○○於本院調查時亦供稱
    其本人是被關在鴿舍底下之客廳並非被關在鴿舍等語明確（本院卷第六九頁、七
    一頁）；若告訴人戊○○係被關在「鴿籠」內，何以其於警詢中會稱「鴿舍」；
    再者，前揭汐止市○○街六九巷九號四樓為被告丙○○養鴿之處所等情，業據被
    告丙○○於原審調查時供明在卷（原審卷第九七頁）；而該處養有鴿子，由被告
    丙○○僱用被告甲○○為其養鴿一節，與被告甲○○於原審調查時供稱：告訴人
    戊○○在該處時，其本人有餵鴿子各等情，亦據被告甲○○於警詢及原審調查時
    供明在卷（同上第一四四一七號偵查卷第八頁正面、背面；原審卷第一○一頁）
    。鴿籠內既養有鴿子，被告丙○○等人外出時，若將告訴人戊○○關在鴿籠內，
    於鴿子攻擊告訴人，告訴人戊○○有傷害鴿子之虞，衡情被告丙○○等人應不致
    將告訴人戊○○本人單獨關在鴿籠內，是被告丙○○等人外出時應係將告訴人戊○○關在上揭養鴿處所下之客廳，而非鴿籠內至明。告訴人戊○○於原審調查時
    陳稱其本人是被關在鴿籠內一節，應係語意表達不明確之故，從而公訴人認被告
    丙○○等人係將告訴人戊○○關在鴿籠內一節，尚有誤會。
４、又被告丙○○等人於八月一日晚上十時許，自上開泰山鄉「國炎」住處強押告訴
    人戊○○上車後，嗣於同（一）日晚上十一時許先至前揭汐止市秀峰山上天秀宮
    旁之公園談債務之事，事後才返回上開南昌街六九巷九號四樓丙○○養鴿之處所
    下之客廳，隨後始外出，而於八月二日凌晨零時許即返回等情，已據告訴人戊○○於警詢中供明在卷（同上第一四四一七號偵查卷第十一頁背面），是被告丙○○等人將告訴人戊○○單獨關在前開客廳之時間，應不超過二小時（約一小時餘
    ）；告訴人戊○○雖於原審調查時指稱其本人被關了三、四個鐘頭云云（原審卷
    第四四頁），應係因其遭關在該處，不知將發生何事，心中畏懼，有度日如年之
    感，而錯覺時間已過三、四小時景象，是其該部分陳述，尚難採信。另被告乙○○於警詢時遂亦供稱：僅關五分鐘云云（同上第一四四一七號偵查卷第九頁背面
    ），惟查縱告訴人戊○○有度日如年之感，而對經過之時間有錯覺，然若僅經過
    五分鐘，告訴人戊○○亦不致認已過三、四個鐘頭，是被告乙○○該部分所述，
    亦有誤會而不足採信，併此敘明。
（五）、告訴人戊○○雖於警詢與原審調查時指稱：當天被告三人與「阿風」男子共
        駕駛一部車押他等語，惟被告甲○○與乙○○及丙○○等三人於警詢與偵查
        中及原審調查時均分別供稱：當天開二部車，告訴人戊○○上車時，由被告
        丙○○駕駛，被告甲○○坐前座，被告乙○○與告訴人戊○○坐後座，「阿
        風」則另開一部車各等語在卷（同上第一四四一七號偵查卷第七頁背面、第
        九頁背面；第三十五頁正面與背面；原審卷第九九頁至第一百頁；第一五五
        頁）。查被告丙○○與甲○○及乙○○等三人於警詢、偵查中或原審調查時
        自始均供稱渠等開二部車前往，已如前述（同上第一四四一七號偵查卷第七
        頁背面；第三五頁正面與背面、第三六頁背面；原審卷第九九頁、第一五四
        頁）；按被告丙○○與甲○○及乙○○等人與該「阿風」男子於案發當日聚
        餐時，突接獲友人電話，始知告訴人戊○○行蹤，故臨時決定去找告訴人戊○○索債，並非預謀，是被告丙○○等一行共四人分別駕駛二部自小客車前
        往聚餐地，後再分別駕駛前開二部自小客車前往告訴人戊○○前開泰山鄉所
        在處，經核與常情尚無違背；而告訴人戊○○上開指稱，係被告丙○○三人
        與「阿風」男子共駕駛一部車將其本人押上車云云，僅係告訴人戊○○個人
        之指述，並無其他積極確切證據可資佐證，且與被告丙○○與甲○○及乙○○等三人前揭一致之供述不相吻合，可見告訴人戊○○上開指述，應屬記憶
        錯誤所致，自應以被告丙○○與甲○○及乙○○等三人前揭所述為可採，併
        此敘明。
（六）、查被告丙○○等人於與證人丁○○通過電話，確定證人丁○○會前來處理債
        務問題後（詳後述），即於九十一年八月二日下午五時許帶告訴人戊○○至
        前開「便宜之家海產店」用餐等情，已如前述；按上開「便宜之家海產店」
        為公共得出入之場所，該店外即為馬路，通常均有三、四桌之客人，被告丙○○、乙○○、甲○○常至「便宜之家海產店」消費等情，業據證人即「便
        宜之家海產店」老闆楊村衛於原審調查時證述在卷（原審卷第一三二頁至第
        一三七頁）；堪認被告丙○○、乙○○、甲○○等三人應知該海產店鄰近馬
        路，常有不特定之客人前往消費，只需告訴人戊○○高呼即可呼救，惟被告
        丙○○、乙○○、甲○○等三人仍帶告訴人戊○○前往，顯見被告等三人應
        係已確定證人丁○○欲前來解決債務問題，而無再剝奪告訴人行動自由之意
        ，方會帶告訴人至前開「便宜之家海產店」用餐，是自該時起被告丙○○等
        三人主觀上應已無妨害告訴人戊○○自由之意，從而起訴書認被告丙○○、
        乙○○、甲○○等三人剝奪告訴人之行動自由至該（一）日晚上十時二十分
        許，警察查獲被告等三人止一節，尚有誤會。
（七）、告訴人戊○○於前揭汐止市○○街六九巷九號四樓被告丙○○養鴿之處所下
        之客廳，遭被告丙○○、乙○○、甲○○三人及「阿風」之男子分別輪流或
        持手電筒，或持木棒（即球棒），或持鋁棒毆打，或徒手毆打，迨告訴人戊○○於翌（二）日於山上與證人丁○○通電話時，亦遭被告丙○○持木棒毆
        打，並受有如事實欄第二段所述之傷害各等情，業據告訴人戊○○於警詢、
        偵查中與原審調查時指訴綦詳（同上第一四四一七號偵查卷第十一頁、第五
        十頁背面；原審卷第四四頁），並據證人丁○○於原審調查時證稱，其於新
        莊警察分局製作警詢筆錄時，告訴人戊○○當時有將衣服拉開，有看到告訴
        人戊○○手、腳等處均有受傷等語在卷（原審卷第八八頁）；再者，被告丙○○於本院調查時亦供稱，其本人在前開汐止市○○街六九巷九號四樓養鴿
        處所下之客廳為上揭借款簽發票據欠款之事與被害人戊○○發生爭執時雙方
        有互毆，同案被告乙○○看到時，被告乙○○當時亦有拿手電筒打被害人戊○○等語在卷（本院卷第三七頁）；並有新泰綜合醫院診斷證明書一紙與告
        訴人戊○○受傷照片四張各在卷可稽（九十一年度偵字第一０三五五號偵查
        卷第十七頁；同上第一四四一七號偵查卷第一八頁至第一九頁），及前開如
        事實欄第三段被告丙○○所有供犯本罪所用之鋁製手電筒、木棒（即球棒）
        、鋁棒各一支扣案可證（同上第一０三五五號偵查卷第二九頁）；而證人丁○○於警詢與原審調查時亦證稱：八月二日中午與告訴人戊○○聯絡時，告
        訴人戊○○央其本人救他（戊○○），後有聽到人家說拿球棒來，即聽到打
        人之聲音，並聽到告訴人戊○○哀叫及求饒聲等語（同上第一四四一七號偵
        查卷第十三頁背面；原審卷第八六頁、九二頁），堪認告訴人戊○○確有遭
        被告丙○○、乙○○、甲○○三人及「阿風」之男子等人毆打至明。雖告訴
        人戊○○於警詢、偵查及原審調查時就被告丙○○、乙○○、甲○○三人及
        「阿風」之男子有無持工具、各持何工具毆打一節，前後所述稍有不一，然
        查當時告訴人戊○○遭被告丙○○、乙○○、甲○○三人及「阿風」之男子
        共四人輪流圍毆時，是處在恐懼狀況中，且遭人毆打時，自然反應即係閃躲
        ，並未實際看清楚毆打的人究係拿工具或徒手，及所拿之工具為何，均屬常
        情，自難以告訴人上開部分所述稍有不一，即認不可採。另被告丙○○持木
        棒毆打告訴人戊○○，被告乙○○以手電筒毆打告訴人戊○○等情，已據被
        告丙○○、乙○○、甲○○等三人自承在卷，堪認被告丙○○、乙○○、甲○○等人第一次毆打告訴人戊○○時，係由被告丙○○持木棒（即球棒）、
        乙○○持手電筒毆打。另扣案之鋁棒亦為毆打之工具，而告訴人戊○○於原
        審調查時又指稱被告甲○○係以拳頭毆打其本人等語在卷（原審卷第四四頁
        、第四九頁），是上開扣案之鋁棒應係「阿風」之男子持以毆打告訴人戊○○之工具。雖被告丙○○辯稱：只有在八月二日在山上時有毆打告訴人戊○○云云；然查被告甲○○於原審調查時供稱：（第二天你們有無動手打告訴
        人？）我沒有，我人在外面養鴿子，我聽到裡面有吵雜聲，我並沒有動手打
        等語在卷（原審卷第九九頁、第一○一頁）；顯見告訴人戊○○在上開汐止
        市○○街六九巷九號四樓被告丙○○養鴿之處所下之客廳確有遭毆打，否則
        被告甲○○如何會為上開之供述。至被告甲○○辯稱，其本人未動手毆打云
        云，經核與告訴人戊○○一致之指述不符，被告甲○○前開所辯，顯係事後
        為卸責之詞，不足採信。至起訴書認被告甲○○有持鋁棒毆打告訴人一節，
        尚屬不能證明。又告訴人戊○○事後於本院調查時另改稱，當時被告乙○○
        與甲○○二人只在旁邊看，並未毆打其本人；在汐止市山上被告丙○○只詢
        問其本人是否有辦法叫人籌錢，其本人並未被打云云，因與告訴人戊○○本
        人最初於警詢與偵查中及原審調查時所供述確有遭被告丙○○、乙○○、甲○○三人及「阿風」之男子共四人分別持木棒（即球棒），或鋁棒、或手電
        筒、或徒手毆打輪流毆打；在山上時被告丙○○又有用木棍（即球棒）毆打
        其本人之過程不符，自應以告訴人戊○○本人於警詢與偵查中及原審調查時
        指稱其本人遭被告丙○○、乙○○、甲○○三人及「阿風」之男子共四人以
        前開方法輪流毆打與被告丙○○在山上有用木棍（即球棒）毆打其本人之情
        節為可信。
（八）、又查證人丁○○於九十一年八月二日下午約一時許打電話給予告訴人戊○○
        時，被告丙○○曾接過電話對證人丁○○脅迫稱：如果不拿錢來，要將戊○○從山上推到山下等語，證人丁○○因而在台中籌款五十萬元北上，後因聯
        絡上蔡永文，得知蔡永文已籌款三十萬元，方未攜其自己所籌之款項五十萬
        元，而攜帶蔡永文所籌之款項三十萬元至前揭汐止市○○路與水源路口與被
        告甲○○會合等候等情，分據證人丁○○及告訴人戊○○於警詢及原審調查
        時證述在卷（同上第一四四一七號偵查卷第一三頁背面、第一二頁；原審卷
        第四四頁至第四六頁、第八六頁至第八七頁），堪認被告丙○○有對丁○○
        恫稱上開各語已明，證人丁○○並因而籌款且攜款至汐止。告訴人戊○○事
        後於本院另改稱，當時被告丙○○將其行動電話取走後，是其自己本人對丁○○騙稱：趕快拿三十萬元過來救我（戊○○），不然他們（指被告丙○○
        等人）會將其本人（戊○○）推到山下一節，該段話是其本人騙證人丁○○
        ，當時其本人會講該段話，只是希望丁○○趕快去籌錢而已，被告丙○○並
        未有對證人丁○○脅迫講上開那段話云云，經核告訴人戊○○之前已於本院
        調查時供稱，其本人於原審所供述之被害情節與內容均實在等語在卷（本院
        卷第六九頁）；由此可知，告訴人戊○○於本院前開所供稱，被告丙○○當
        時並未脅迫稱要將其本人推到山下云云，應係事後迴護被告丙○○之詞，自
        不足為被告丙○○有利之依據；故應以告訴人戊○○於警詢與原審調查時所
        供述為真實可採。
（九）、起訴書另指稱被告丙○○、乙○○、甲○○等三人有對告訴人戊○○恫嚇稱
        ：「若沒拿來，人將會失蹤」云云，惟此為被告丙○○、乙○○、甲○○等
        三人堅決否認，而卷內除告訴人戊○○個人單方面之指述外，別無證據可資
        佐證，從而此部分亦屬不能證明，合併敘明。
（十）、綜上調查，被告丙○○、乙○○、甲○○等三人否認妨害自由等犯行，所辯
        上情，無非均屬事後卸責之詞，均不足採。本件被告三人事證明確，渠等犯
        行均應堪認定。
三、核被告丙○○、乙○○、甲○○對告訴人戊○○所為，係犯刑法第三百零二條第
    一項之私行拘禁罪（本條項所稱之非法方法剝奪人之行動自由為私行拘禁之補充
    規定，倘行為人將他人私行拘禁，按主要規定優於普通規定之原則，自不應宣告
    補充規定之罪名，最高法院七十九年台上字第二六三三號判決揭有明文，故本件
    僅論以被告等人私行拘禁罪）及刑法第二百七十七條第一項之普通傷害罪。被告
    三人與「阿風」之成年男子間，就所犯上開私行拘禁罪與普通傷害罪，均有犯意
    之聯絡及行為之分擔，均應論以共同正犯。按刑法第三百零二條之妨害自由罪，
    係妨害他人自由之概括規定，如以使人行無義務之事，或妨害人行使權利為目的
    ，而其強暴、脅迫復已達到剝奪人行動自由之程度，則只成立刑法第三百零二條
    之罪，至使人行無義務之事，或妨害人行使權利之低度行為，應為剝奪人行動自
    由之高度行為所吸收（最高法院二十九年上字第二三五九號判例參照），是被告
    三人雖以限制告訴人行動自由之強暴方式，命告訴人戊○○致電親友籌款及交付
    空白支票，而行無義務之事，惟被告使告訴人戊○○行無義務之事之低度行為，
    為渠等所為刑法第三百零二條第一項之私行拘禁罪所吸收，而不另論罪。被告丙○○雖接續毆打告訴人二次，然時間、場合密接，應係基於單一之傷害犯意接續
    為之，應論以傷害一罪。被告丙○○對丁○○所為，係犯刑法第三百零四條第一
    項之以脅迫使人行無義務之事罪。被告丙○○對告訴人戊○○所犯前開私行拘禁
    罪及對丁○○所犯以脅迫使人行無義務之事罪間，有方法結果之牽連關係，應依
    牽連犯之規定，從一重論以刑法第三百零二條第一項之私行拘禁罪處斷。查被告
    三人私行拘禁告訴人戊○○藉以剝奪告訴人戊○○之自由，要求告訴人戊○○付
    款之目的，乃在使告訴人戊○○清償積欠被告丙○○之債務，主觀上並無不法所
    有之意圖，核與刑法第三百四十七條第一項擄人勒贖罪之構成要件自有未合，檢
    察官認被告三人成立上開擄人勒贖罪云云，尚有未洽，惟其基本社會事實相符，
    起訴法條應予變更。被告丙○○對丁○○所為強制罪犯行部分，雖未據起訴，惟
    其與已起訴判決有罪之前開刑法第三百零二條第一項之私行拘禁罪間，有方法結
    果之牽連關係，屬於裁判上之一罪，基於審判不可分之關係，本院自得併予審理
    。又被告丙○○、乙○○、甲○○等三人所犯前開私行拘禁罪與普通傷害罪二罪
    之間，犯意各別，構成要件不同，應依數罪併合處罰。再者，被告丙○○有如事
    實欄所述之犯罪科刑執行情形，有本院被告全國前案紀錄表一紙在卷足憑，其於
    受有期徒刑執行完畢後，五年之內再犯本件有期徒刑以上之前揭二罪，均為累犯
    ，均應依刑法第四十七條之規定加重其刑。
四、對於被告三人上訴與原審判決之判斷：原審經調查結果，以被告丙○○、乙○○
    、甲○○等三人事證明確，變更檢察官起訴之刑法第三百四十七條第一項擄人勒
    贖罪，改論以刑法第三百零二條第一項之私行拘禁罪，並以被告丙○○、乙○○
    、甲○○等三人所犯前揭私行拘禁罪與普通傷害罪二罪間，犯行明確，依數罪併
    罰，對被告三人予以論罪科刑，固非無見。惟查：（一）、告訴人戊○○係簽發
    票面總額一百三十萬元之支票六張交與被告丙○○以償還其本人陸續所借之款項
    一百七十五萬元，而非簽發票面總額一百五十萬元之支票交與被告丙○○等情，
    亦據告訴人戊○○於原審調查時供稱在卷（原審卷第四八頁），並有前開支票六
    張與退票理由單四張各在卷可資佐證（原審卷第四八頁、第六九頁至第七四頁）
    ；原判決事實欄第一段第三行竟誤載為「簽發票面總額一百五十萬元之支票交與
    被告丙○○」，事實之認定顯未臻準確。（二）、被告丙○○、乙○○、甲○○
    等三人與該「阿風」之男子到達前揭泰山鄉綽號「國炎」住處後，係由被告甲○○按門鈴，並偕同被告乙○○入內找告訴人戊○○等情，業據被告甲○○於警詢
    和原審調查時供明在卷，已如上述（見本判決理由欄第二段之（二）所述）；復
    據被告丙○○於原審審理時供稱：「（問：何人進去叫蔡（春德）出來？）被告
    杜（介仕）、張（銘宗），我（丙○○）在停車。」等語在卷（原審卷第一五四
    頁）；原判決於事實欄第一段第九行誤載為，偕「阿風」入內找戊○○云云，事
    實之認定尚有誤會。（三）、本件係由被告丙○○提議犯行等情，亦據同案被告
    乙○○與甲○○分別於警詢與偵查中各供明在卷（同上第一四四一七號偵查卷第
    九頁背面；第三五頁背面）；原判決於事實欄就此未予明確認定，亦有未洽。（
    四）、被告丙○○、乙○○、甲○○等三人與該「阿風」之男子對於告訴人戊○○予以輪流毆打成傷，且傷及腳部，除據告訴人戊○○於警詢中指明在卷外（同
    上第一四四一七號偵查卷第十一頁背面）；並有告訴人戊○○指明腳部受傷之照
    片在卷可稽（同上第一四四一七號偵查卷第一九頁）；復據證人丁○○於原審調
    查時指明，其本人於新莊警察分局製作警詢筆錄時，告訴人戊○○當時有將衣服
    拉開，有看到告訴人戊○○手、腳等處均有受傷等語在卷（原審卷第八八頁）；
    原判決事實欄就告訴人戊○○腳部受傷之事實漏未記載，亦有未妥。被告丙○○
    、乙○○、甲○○三人提起上訴，否認有前開妨害自由等犯行，雖不足採；惟原
    判決既有上開可議之處，顯屬無可維持，自應由本院將原判決撤銷改判。爰分別
    審酌被告三人之素行、犯罪之動機、手段；且本件係由被告丙○○提議，告訴人
    所受之傷害傷勢、所造成之危害，被告三人犯後已於告訴人戊○○達成和解，並
    經告訴人戊○○於本院調查時表示對被告三人不再追究等情，有和解書一紙在卷
    足憑（本院卷第七六頁、第七九頁至第八十頁）等一切情狀，分別改判處如主文
    第二項至第四項所示之刑，並各定其應執行刑，及就被告三人所處之刑均諭知易
    科罰金之折算標準，以示懲儆。
五、扣案之鋁製手電筒、木棒（即球棒）、鋁棒各一支，為被告三人及「阿風」犯傷
    害罪所用，且為被告丙○○所有，業據被告三人供明在卷，應依刑法第三十八條
    第一項第二款規定，於被告三人傷害罪犯行宣告主刑項下諭知沒收。
據上論斷，應依刑事訴訟法第三百六十九條第一項前段、第三百六十四條、第二百九
十九條第一項前段，第三百條，刑法第二十八條、第三百零二條第一項、第三百零四
條第一項、第二百七十七條第一項、第五十五條、第四十七條、第五十一條第五款、
第四十一條第一項前段、第二項，罰金罰鍰提高標準條例第一條前段、第二條，判決
如主文。
本案經檢察官羅榮乾到庭執行職務。
中　　　華　　　民　　　國　　九十三　　年　　　八　　　月　　 二十 　　日
                              臺灣高等法院刑事第二十三庭
                                  審判長法  官　黃　瑞　華
                                        法  官  宋　　　祺
                                        法  官  陳　坤　地
右正本證明與原本無異。
私行拘禁部分如不服本判決應於收受送達後十日內向本院提出上訴書狀，其未敘述上
訴之理由者並得於提起上訴後十日內向本院補提理由書（均須按他造當事人之人數附
繕本）。
傷害部分不得上訴。
                                        書記官　陳　建　邦
中　　　華　　　民　　　國　　九十三　　年　　　八　　　月　　二十六　　日
附錄：本案論罪科刑法條全文
刑法第三百零二條第一項
私行拘禁或以其他非法方法，剝奪人之行動自由者，處五年以下有期徒刑、拘役或三
百元以下罰金。
刑法第三百零四條第一項
以強暴、脅迫使人行無義務之事或妨害人行使權利者，處三年以下有期徒刑、拘役或
三百元以下罰金。
刑法第二百七十七條第一項
傷害人之身體或健康者，處三年以下有期徒刑、拘役或一千元以下罰金。
